臺灣高等法院高雄分院刑事裁定　　　　　　　　　　　九十三年度聲再字第五三號
　　再審聲請人
　　即自 訴 人　丁○○
　　代　理　人　丙○○律師
　　受 判決 人　乙○○
　　　　　　　　甲○○
右列聲請人因受判決人等違反著作權法案件，對於本院九十二年度上更(一)字第一○一
號中華民國九十二年五月三十日確定判決（臺灣高雄地方法院九十年度自更字第四號
），聲請再審，本院裁定如左：
    主  文
再審之聲請駁回。
    理  由
一、再審聲請之意旨－
  (一)原判決所憑台灣高等法院高雄分院八十九年上訴字第一四號確定無罪判決，認定
    自訴人無著作權，但上開判決係認定自訴人有著作權，兩件判決之事實認定相互
    衝突，即有刑事訴訟法第四百二十條第一項第四款之再審原因。
  (二)原判決所憑證人羅守仁證言之證物即偵查筆錄，已證明為斷章取義，僅引用證言
    之片段部分顯然有由「全部」變成「片段」之情形，其證物自有變造之嫌，而有
    同法第四百二十條第一項第一款之再審事由。
  (三)又證人羅守仁證述二圖間並無關聯，則原判決所憑原田直次郎之騎龍觀音像從何
    而來，被告迄今未曾證明，本案應再鑑定原田直次郎之彩色騎龍觀音像何時流入
    台灣？被告所重製之騎龍觀音圖像究係何圖？自訴人有無接觸過原田直次郎之騎
    龍觀音像？凡此均有待重新審理及調查。
  (四)原判決所憑之證人羅守仁之證言虛偽，因證人羅守仁於偵查中已否認辯護狀所附
    聖像是給自訴人的原參考圖，且被告竟謊稱自訴人所繪圖像，乃羅守仁透過被告
    託自訴人以流傳甚廣之黑白騎觀音為本而繪成，乃虛偽不實、自訴人自得依同法
    第四百二十八條第一項但書之規定，以有同法第四百二十條第一項第二款之事由
    聲請再審云云。
二、本院對再審事由之判斷－
（一）按被告無罪判決，有刑事訴訟法第四百二十條第一項第一、二、四款之情形，
      自訴人為受判決人之不利益，得聲請再審，同法第四百二十八條第一項但書及
      第四百二十二條第一項定有明文。而同法第四百二十條第一項第四款係規定「
      原判決所憑之裁判已經確定裁判變更者」，所謂原判決所憑之裁判，係指該裁
      判解決原判決有罪之先決關係，或為原判決認定事實所憑之證據，均包括在內
      。經查：
    (一)原判決理由三(五)雖載有「自訴人丁○○控告曾歐陽金善二人違反著作權法案件
      即八十七年度偵字第一○九四五號案，該案與本件相同（均同屬騎龍觀音像涉
      訟），已經台灣高雄地方法院以八十八年訴字第三六九號刑事判決無罪，並經
      本院以八十九年度上訴字第十四號判決無罪確定」等語。但僅是敘明該案亦係
      同屬騎龍觀音像涉訟而已，並非以之為原判決之先決關係，或採之為認定事實
      之憑據。此觀原判決認定自訴人對觀音像無著作權之理由，係以證人羅守仁之
      證詞，並就自訴人丁○○所繪之「觀世音菩薩顯聖真影」圖，與日本畫家原田
      直次郎所繪「騎龍觀音」圖相互比對，並斟酌經濟部智慧財產局美術專業觀點
      之鑑定意見，而認兩圖有極明顯之「相似性」，進而謂自訴人丁○○就其所繪
      畫成果「未見特色」，兩圖並無本質上之變化，不具有「原創性」（詳參原判
      決第三至七頁），即可明瞭。
    (二)按確定判決之理由並無既判力，並無拘束他案裁判之效力，他案審理時，仍得
      本於確信獨立認定事實，適用法律（最高法院八十三年度台上字第六八九一號
      判決參照）。本院八十九年度上訴字第十四號確定判決雖認自訴人對右開「觀
      世音菩薩顯聖真影」圖有著作權，然此一判決並非原判決之先決關係，亦非原
      判決認定事實所憑之證據，已如前述。何況上述確定判決亦未曾變更，顯與刑
      事訴訟法第四百二十條第一項第四款所定之「原判決所憑之裁判已經確定裁判
      變更者」不合，殊非適法之再審理由。
（二）次按刑事訴訟法第四百二十條第一項第一款規定之原判決所憑之證物已證明其
      為偽造或變造者，或同條項第二款所定之原判決所憑之證言已證明其為虛偽者
      ，雖亦均得據以聲請再審。然查：
    (一)右開規定所稱「已證明」證物係偽造或變造，證言係虛偽，如何證明，依刑事
      訴訟法第四百二十條第二項規定，係「以經判決確定，或其刑事訴訟不能開始
      或續行非因證據不足者為限」，始得聲請再審。聲請人均未說明上開情形，或
      提出證明，所為聲請已不備理由。
    (二)何況，證物乃證據資料之一種，固包括刑事訴訟法第一百六十四條及第一百六
      十五條之「物證」及「書證」，但不及於卷宗內之證言筆錄，則無疑義。蓋以
      原判決所憑之證言已證明其為虛偽者，同法第四百二十條第一項第二款另定其
      再審原因。因此，證言並非本條款所定之「證物」，聲請意旨以「證人羅守仁
      證言之證物即偵查筆錄，已證明為斷章取義，顯然有由全部變成片段之情形，
      其證物自有變造之嫌」云云，顯有誤會。再者，聲請意旨有稱未採證人羅守仁
      全部證詞，又認其證言虛偽，忽而謂被告所供虛偽不實，凡此均不合上開得聲
      請再審之事由。
（三）聲請意旨敘及原判決仍有疑點有待重新審理及調查，然刑事訴訟法雖有再審制
      度之設，但准許與否，應依法律所定之再審原因予以判斷，此乃刑事訴訟法第
      四百二十條至第四百二十八條所由設，而非得任意就事實認定重為爭執。自訴
      人於判決確定後，為受判決人之不利益聲請再審，必其聲請之理由合於刑事訴
      訟法第四百二十二條第一款之情形為限，始得准許再審，已如前述。聲請人概
      以原判決未斟酌全部證詞、尚待鑑定等情，或要求重新調查，或就原判決已論
      斷之事項或對證據之取捨再為爭辯，並未具體指出原判決究有無刑事訴訟法第
      四百二十二條第一款所定第四百二十條第一款、第二款、第四款或第五款之情
      形？顯非適法之聲請再審理由。
三、綜上所述，本件再審聲請人所舉聲請再審之理由，核與右揭法條所定要件不合，
    應認為無聲請再審之理由，自應予駁回。
據上論斷，應依刑事訴訟法第四百三十四條第一項，裁定如主文。
中    華      民      國    九十三    年      七      月      二十八    日
                              臺灣高等法院高雄分院刑事第三庭
                                  審判長法官  周賢銳
                                        法官  謝宏宗
                                        法官  黃建榮
右正本證明與原本無異。
如不服本裁定應於送達後五日內向本院提出抗告狀。
          法院書記官  鄭翠芬
中    華      民      國    九十三    年      七      月      二十八    日
